臺灣臺南地方法院刑事判決
111年度金訴字第134號
公  訴  人  臺灣臺南地方檢察署檢察官
被      告  謝龍輝



            胡家弘




上列被告等因詐欺等案件，經檢察官提起公訴（110年度偵字第1
5484號），被告等於準備程序時均為有罪之陳述，本院受命法官
告知被告簡式審判程序之旨，並聽取雙方當事人之意見後，合議
庭裁定由受命法官獨任依簡式審判程序進行，並判決如下：
    主  文
謝龍輝、胡家弘犯三人以上共同冒用政府機關及公務員名義詐欺
取財罪，謝龍輝處有期徒刑壹年陸月，胡家弘處有期徒刑壹年貳
月。
未扣案之偽造「法院公證帳戶申請書」內之公印文貳枚沒收。
    事實及理由
一、本件犯罪事實、證據以及適用的法律，除證據部分增加「被
    告等於本院審理時的自白」外，其餘全部都引用檢察官起訴
    書的記載（如附件）。
　　
二、本案詐騙集團用以向告訴人行騙的偽造「法院公證帳戶申請
    書」裡的公印文2枚，應該依據刑法第219條加以沒收。
　
三、本院決定依據刑事訴訟法第299條第1項前段、第273條之1第
    1項、第310條之2、第454條第2項等規定，參考被告們的分
    工層級、過往素行、參與次數、犯罪後態度，考量詐騙集團
    對台灣社會及告訴人造成的損害，判處被告們主文欄所記載
    的刑罰。
　　
四、如不服本件判決，可以在收到判決的20日內，對本院提出上
    訴狀（附影本），向臺灣高等法院臺南分院提起上訴。　　
　　
本案經檢察官柯博齡提起公訴，檢察官黃信勇到庭執行職務。　

中　　華　　民　　國　　111 　年　　5 　　月　　4 　　日
　　　　　　　　　刑事第十庭    法　官　陳欽賢
以上正本證明與原本無異。
如不服本判決應於收受本判後20日內向本院提出上訴書狀，並應
敘述具體理由。其未敘述上訴理由者，應於上訴期間屆滿後20日
內向本院補提理由書狀（均須按他造當事人之人數附繕本）「切
勿逕送上級法院」。
  　　　　　　　　　　　　　　　書記官　劉庭君
中　　華　　民　　國　　111 　年　　5 　　月　　4 　　日
附錄本案論罪科刑法條全文：
中華民國刑法第211條
偽造、變造公文書，足以生損害於公眾或他人者，處 1 年以上
7 年以下有期徒刑。
中華民國刑法第216條
行使第 210 條至第 215 條之文書者，依偽造、變造文書或登載
不實事項或使登載不實事項之規定處斷。
中華民國刑法第339條之4
犯第 339 條詐欺罪而有下列情形之一者，處 1 年以上 7 年以
下有期徒刑，得併科 1 百萬元以下罰金：
一、冒用政府機關或公務員名義犯之。
二、三人以上共同犯之。
三、以廣播電視、電子通訊、網際網路或其他媒體等傳播工具，
    對公眾散布而犯之。
前項之未遂犯罰之。
洗錢防制法第2條
本法所稱洗錢，指下列行為：
一、意圖掩飾或隱匿特定犯罪所得來源，或使他人逃避刑事追訴
    ，而移轉或變更特定犯罪所得。
二、掩飾或隱匿特定犯罪所得之本質、來源、去向、所在、所有
    權、處分權或其他權益者。
三、收受、持有或使用他人之特定犯罪所得。
洗錢防制法第14條
有第二條各款所列洗錢行為者，處 7 年以下有期徒刑，併科新
臺幣 5 百萬元以下罰金。
前項之未遂犯罰之。
前二項情形，不得科以超過其特定犯罪所定最重本刑之刑。

附件：
臺灣臺南地方檢察署檢察官起訴書
                                    110年度偵字第15484號
　　被　　　告　謝龍輝　

　　　　　　　　胡家弘　

上列被告因詐欺等案件，業經偵查終結，認應提起公訴，茲將犯
罪事實及證據並所犯法條分敘如左：
　　　　犯罪事實
一、謝龍輝、胡家弘於民國109年11月間，陸續加入某真實姓名
    年籍不詳通訊軟體微信暱稱為「卡比獸」、「08957」、「
    肥肥」、「毛線」、「金牌廚師」、「怪獸」及綽號「阿德
    」之成年人所組成之3人以上，以實施詐術為手段，具有持
    續性及牟利性之有結構性之詐欺集團犯罪組織，擔任包裏手
    ，負責收取被害人遭詐欺而交付之現金包裏，謝龍輝每領取
    1件包裏可從中獲取新臺幣（下同）2000元或所領現金包裏
    內金額之3%為報酬；胡家弘則可領取5000元之報酬（謝龍輝
    所涉參與組織犯罪之犯行，另案業經臺灣臺北地方法院110
    年度訴字第119號判決有罪；胡家弘所涉參與組織犯罪之犯
    行，另案業經臺灣臺南地方法院110年度金訴字第145號判決
    有罪，均未在起訴之範園內）。嗣謝龍輝、胡家弘遂與「卡
    比獸」、「08957」、「肥肥」、「毛線」、「金牌廚師」
    、「怪獸」、「阿德」及所屬詐欺集團其他成員間，意圖為
    自己或第三人不法之所有，共同基於3人以上共同冒用政府
    機關及公務員名義詐欺取財、行使偽造公文書及隱匿詐欺犯
    罪所得去向之洗錢犯意聯絡，先由詐欺集團其他成員於109
    年12月9日10時許起，分別假冒中華電信人員、刑事局「陳
    慧麗」警官、刑事局「王建國」隊長及「張介欽」主任檢察
    官等人，接續撥打電話予位在臺南市○區○○街000號工作之鄭
    珏芯（原名鄭止美），佯稱：其有申辦○0000000000號行動
    電話門號並積欠43726元電信費用，且其涉及提供人頭帳戶
    之洗錢案件，需分案調查及資金清查，如此才不會遭到扣押
    ，若不配合，將直接逮捕至臺北地院開庭，且為了解其資金
    流向，確認有無洗錢及販毒，須告知金融帳戶明細及內容並
    加以監聽云云，並以通訊軟體LINE傳送偽造之「法院公證帳
    戶申請書」2紙（內含蓋有偽造官防之「臺灣臺北地方法院
    法院公證款收據」及「臺灣臺北地方法院公證本票」，法院
    公證官均為「陳東明」、收款執行官分別為「陳文章」、「
    林家豪」，金額分別為231萬及115萬5000元）等公文書而行
    使之，以取信鄭珏芯，足生損害於臺灣臺北地方法院執行職
    務之公信力及對公文管理之正確性，致鄭珏芯陷於錯誤，而
    告知其茄萣郵局、臺南第三信用合作社金華分社及高雄市茄
    萣區農會等金融帳戶之資金及存款內容，並分別為下列行為
    ：
(一)鄭珏芯依「張介欽」主任檢察官指示，至高雄市○○區○○路00
    0號茄萣郵局，將其茄萣郵局帳戶內之2張定存單解約，並提
    領其中之115萬5000元，且於同日16時30分許，駕駛車號不
    詳之自小客車至臺南市○區○○街000號前，等候臺灣高雄地方
    檢察署（下稱高雄地檢）「陳文章」專員前來收取。於此同
    時，謝龍輝已依「08957」指示搭乘高鐵自臺中抵達臺南，
    轉搭計程車至上址，佯以高雄地檢陳專員身分，隔著鄭珏芯
    所駕駛自小客車駕駛座車窗，向鄭珏芯收取該筆115萬5000
    元之現金包裏，得手後旋即搭計程車至臺南高鐵站，轉搭高
    鐵至臺北市，並至臺北火車站附近之麥當勞速食店地下室廁
    所，將所收取之現金包裏放置馬桶上即離開，續由集團內暱
    稱「怪獸」之成員前去取走，以此層層轉交之方式，隱匿詐
    欺犯罪所得之去向。
(二)鄭珏芯於109年12月10日9時11分許起，在高雄市茄萣區住處
    ，又接獲「張介欽」主任檢察官之來電，依指示至臺南市○
    區○○路0段00號臺南第三信用合作社金華分社，將其臺南第
    三信用合作社金華分社帳戶內之定存單解約，並提領其中之
    115萬5000元，且於同日11時45分許，駕駛其車號不詳之自
    小客車至臺南市○區○○街000號前，等候高雄地檢「陳文章」
    專員前來收取。於此同時，謝龍輝亦依「08957」指示搭乘
    高鐵自臺中抵達臺南，轉搭計程車至上址，佯以高雄地檢陳
    專員身分，隔著鄭珏芯所駕駛自小客車駕駛座車窗，向鄭珏
    芯收取該筆115萬5000元之現金包裏，得手後旋即搭計程車
    至臺南高鐵站，轉搭高鐵至臺北市，並至臺北火車站附近之
    星巴克咖啡廳廁所，將所收取之現金包裏放置馬桶上即離開
    ，續由集團內暱稱「怪獸」之成員前去取走，以此層層轉交
    之方式，隱匿詐欺犯罪所得之去向。
(三)鄭珏芯於上開(二)時地交付現金包裏予謝龍輝後，旋再接獲
    「張介欽」主任檢察官來電，依指示至高雄市○○區○○路0段0
    00號茄萣區農會，將其茄萣區農會帳戶內之定存單解約，並
    提領其中之115萬5000元，且於109年12月10日13時44分許，
    駕駛其車號不詳之自小客車至臺南市○區○○街000號培智美語
    前，等候高雄地檢「林家豪」專員。於此同時，胡家弘已依
    「阿德」指示搭乘高鐵自桃園抵達臺南，轉搭計程車至上址
    ，佯以高雄地檢專員身分，隔著鄭珏芯所駕駛自小客車駕駛
    座車窗，向鄭珏芯收取該筆115萬5000元之現金包裏，得手
    後旋即搭計程車至臺南高鐵站，轉搭高鐵至桃園市，並至桃
    園市平鎮區平鎮國小旁之停車場，將所收取之現金包裏放置
    在某2車輛之間即離開，續由集團其他成員前去取走，以此
    層層轉交之方式，隱匿詐欺犯罪所得之去向。
(四)嗣於109年12月11日16時許，鄭珏芯查覺有異，始知受騙而
    報警，為警循線查悉上情。
二、案經鄭珏芯訴由臺南市政府警察局第六分局報告偵辦。
　　　　證據並所犯法條
一、證據清單暨待證事實
編號 證  據  名  稱 待     證     事     實 1 被告謝龍輝於警詢及偵查中之自白。 全部之犯罪事實。 2 被告胡家弘於警詢及偵查中之自白。 全部之犯罪事實。 3 證人即告訴人鄭珏芯（原名鄭止美）於警詢時之指訴。 告訴人鄭珏芯遭詐騙之事實。 4 現場及路口監視錄影器影像光碟、現場及路口監視錄影器影像光碟翻拍照片、告訴人遭詐騙之電話門號明細、偽造之法院公證帳戶申請書及臺灣臺北地方法院公證本票、內政部警政署反詐騙諮詢專線紀錄表、鄭止美茄萣郵局帳戶存摺明細、鄭止美臺南第三信用合作金華分社帳戶存摺明細、鄭止美高雄市茄萣區農會帳戶存摺明細。 全部之犯罪事實。 5 臺灣臺北地方法院110年度訴字第119、206、312、444號刑事判決、臺灣臺中地方法院110年度金訴字第266號刑事判決、臺灣彰化地方法院110年度訴字第693號刑事判決、臺灣臺北地方檢察署110年度偵字第18103號檢察官起訴書、臺灣桃園地方檢察署110年度偵字第2223號檢察官起訴書各1份。 被告謝龍輝參與同一詐欺集團之其他詐欺行為，經法院判決有罪或經檢察官提起公訴之事實。 6 臺灣臺南地方法院110年度金訴字第145號刑事判決、臺灣臺中地方法院110年度金訴字第297號刑事判決各1份。 被告胡家弘參與同一詐欺集團之其他詐欺行為，經法院判決有罪之事實。 
二、核被告謝龍輝、胡家弘所為，均係犯刑法第216條、第211條
    、第339條之4第1項第1款、第2款、洗錢防制法第2條第2款
    、第14條第1項之行使偽造公文書、3人以上共同冒用政府機
    關及公務員名義犯詐欺取財及一般洗錢等罪嫌。被告2人與
    其所屬詐欺集團成員間共同所為之偽造公印文行為為偽造公
    文書之階段行為，偽造公文書之低度行為，應為行使之高度
    行為所吸收，均不另論罪。被告2人與「卡比獸」、「08957
    」、「肥肥」、「毛線」、「金牌廚師」、「怪獸」、「阿
    德」及其他真實姓名年籍不詳之集團成員間，有犯意聯絡及
    行為分擔，請均論以共同正犯。被告2人所涉上開3罪間，係
    一行為觸犯數罪名之想像競合犯，請依刑法第55條規定，從
    一重之3人以上共同冒用政府機關及公務員名義犯詐欺取財
    罪論處。又按刑事法若干犯罪行為態樣，本質上原具有反覆
    、延續實行之特徵，立法時既予特別歸類，定為犯罪構成要
    件之行為要素，則行為人基於實行該罪之犯意，在密切接近
    之一定時間及空間內持續複次實行之該特定構成要件行為，
    倘依社會通念，於客觀上認為符合一個反覆、延續性之行為
    觀念者，於刑法評價上，即應僅成立一罪，俾免有重複評價
    、刑度超過罪責與不法內涵之疑慮，例如經營、從事業務、
    收集、販賣、製造、散布等具有職業性、營業性或收集性等
    具有重複特質之犯罪，均屬包括一罪之集合犯概念。是被告
    謝龍輝雖對告訴人鄭珏芯為2次收取現金包裏之行為，然因
    其係於密接之時間，以相同之方式，在同一地點持續進行，
    此等行為，即具有反覆、延續實行之特徵，從而在行為概念
    上，縱有多次之舉措，仍應評價認係包括一罪之集合犯，僅
    論以一罪。未扣案之偽造「法院公證帳戶申請書」內之公印
    文2枚，請依刑法第219條規定宣告沒收之。
三、依刑事訴訟法第251條第1項提起公訴。
　　此　致
臺灣臺南地方法院
中　　華　　民　　國　 110　　年　　12　　月　　5 　　日
　　　　　　　　　　　　　　　檢察官  柯 博 齡
中　　華　　民　　國　 110　　年　　12　　月　　9 　　日
                              書記官  王 寵 惠